臺灣新北地方法院行政訴訟判決
                                      110年度交字第746號

原      告  余清豐
被      告  新北市政府交通事件裁決處
                    設新北市○○區○○路0段000號2樓
代  表  人  李忠台（處長）
                    住同上
訴訟代理人  黃慧婷律師

上列當事人間因交通裁決事件，原告不服被告民國110年11月24
日新北裁催字第48-C00000000號裁決，向本院提起行政訴訟，本
院判決如下：
    主  文
一、原告之訴駁回。
二、訴訟費用新臺幣300元由原告負擔。
    事實及理由
壹、程序方面：
一、原告不服被告所為道路交通管理處罰條例第8條之裁決而提
    起撤銷訴訟，依行政訴訟法第237條之1，應適用交通裁決事
    件訴訟程序。本件因卷證資料已經明確，本院依同法第237
    條之7規定，不經言詞辯論，直接裁判。
二、按行政訴訟法第237條之4第2項第1款、第4款：「地方法院
    行政訴訟庭收受前條起訴狀後，應將起訴狀繕本送達被告。
    被告收受起訴狀繕本後，應於20日內重新審查原裁決是否合
    法妥當，並分別為如下之處置：一、原告提起撤銷之訴，被
    告認原裁決違法或不當者，應自行撤銷或變更原裁決。但不
    得為更不利益之處分。四、被告重新審查後，不依原告之請
    求處置者，應附具答辯狀，並將重新審查之紀錄及其他必要
    之關係文件，一併提出於管轄之地方法院行政訴訟庭。」，
    此係新修正行政訴訟法（於民國〈下同〉100年11月23日修正
    公布），基於交通裁決事件所具質輕量多之特殊性質，並為
    使法律關係及早確定，於是創設「重新審查」之特別救濟機
    制，而免除訴願之前置程序，使原處分機關能再次自我審查
    原裁決是否合法妥當，滿足依法行政之要求，並可兼顧當事
    人之程序利益，避免當事人不必要之時間、勞力、費用之浪
    費，亦可達成司法資源之有效利用。如原處分機關審查結果
    認原裁決確有違法或不當之情事，自可撤銷或變更原裁決，
    並就同一違規事實為新裁決並為答辯，至於此變更後之新裁
    決如仍非完全依原告之請求處置，依行政訴訟法第237條之4
    第3項規定之反面解釋，自不應視為原告撤回起訴，管轄法
    院仍應就原處分機關變更後所為之新裁決及答辯為審判對象
    ，繼續進行審理。查被告本以110年9月29日新北裁催字第48
    -C00000000號違反道路交通管理事件裁決書，裁處原告：「
    一、罰鍰新臺幣（下同）3,000元，吊扣駕駛執照1個月，並
    應參加道路交通安全講習。二、上開罰鍰及駕駛執照逾期不
    繳納、繳送者：（一）罰鍰依法移送強制執行，自110年10
    月30日起吊扣駕駛執照2個月，並限於110年11月13日前繳送
    。（二）110年11月13日前未繳送駕駛執照者，自110年11月
    14日起吊銷駕駛執照，並逕行註銷駕駛執照。（三）駕駛執
    照吊（註）銷後，自110年11月14日起一年內不得重新考領
    駕駛執照。」；嗣經本院依職權送被告重新審查後，被告乃
    改以110年11月24日新北裁催字第48-C00000000號違反道路
    交通管理事件裁決書，裁處原告罰鍰3,000元，吊扣駕駛執
    照1個月，並應參加道路交通安全講習，罰鍰及駕駛執照限
    於110年12月24日前繳納、繳送（註明：本案經提起行政訴
    訟，俟法院判決確定後再行辦理罰鍰及吊扣事宜。」（違規
    事實及違反法條均未變更），而因原告起訴時即訴請撤銷全
    部之處罰內容，是被告所為新裁決自非完全依原告之請求處
    置，揆諸前開規定，本件司法審查之對象即應係被告110年1
    1月24日新北裁催字第48-C00000000號違反道路交通管理事
    件裁決書。
貳、實體事項： 
一、爭訟概要：
    緣原告於110年7月4日13時59分許，駕駛車主登記為訴外人
    博○交通有限公司所有之車牌號碼000-00號營業小客車（下
    稱系爭車輛）而沿新北市○○區○○路0段000巷○○○○街○○○○○○○○
    路0段000巷00號之2前時，疏未注意而系爭車輛之車頭左側
    乃碰撞停在路旁之車牌號碼000-0000號普通重型機車〈下稱
    甲車〉（車主：林○豫）之左後車尾，甲車因而向右傾倒，並
    撞擊緊鄰停放在甲車右側之車牌號碼000-000號普通重型機
    車〈下稱乙車〉（車主：陳○芃）之前護板，致甲車之右照後
    鏡外殼、右側車身暨乙車之前護板受損而肇事，惟原告於肇
    事後雖下車將甲車扶正，惟於聞訊而來之甲車車主查看甲車
    受損情形時，未依規定處置或留下聯絡電話即逕行駛離，新
    北市政府警察局三重分局慈福派出所警員獲報到場處理，並
    調閱監視器錄影畫面確認肇事車輛之車牌號碼，乃循線通知
    原告於同日到案說明及調查相關資料後，認原告有「汽車駕
    駛人駕駛汽車肇事，無人受傷或死亡而未依規定處置逃逸」
    之違規事實，乃於同日填製新北市政府警察局新北警交字第
    C00000000號舉發違反道路交通管理事件通知單予以舉發，
    記載應到案日期為同年8月3日前，並於同年7月8日移送被告
    處理，原告於同年7月20日到案陳述不服舉發。嗣被告認原
    告有「汽車駕駛人駕駛汽車肇事，無人受傷或死亡而未依規
    定處置逃逸」之違規事實，乃依道路交通管理處罰條例第62
    條第1項、第24條（第1項第1款）及違反道路交通管理事件
    統一裁罰基準表等規定，於110年11月24日以新北裁催字第4
    8-C00000000號違反道路交通管理事件裁決書（下稱原處分
    ），裁處原告罰鍰3,000元，吊扣駕駛執照1個月，並應參加
    道路交通安全講習。原告不服，遂提起本件行政訴訟。
二、原告起訴主張及聲明：
（一）主張要旨：
      在小巷內，碰倒路邊1輛000-0000號機車，有和從房屋內
      出來的車主對談，並非直接離開，我有把機車扶正，並和
      車主看過並沒有損傷機車，因為我車上有乘客，疏忽報警
      就離開。後約1個半小時慈福派出所打電話說我肇事離開
      ，我馬上去派出所做筆錄並詳細說明當時情況，結果變成
      2部機車多了1部，在派出所我馬上約2位車主出來談車損
      理賠，然而2位車主都說沒空，我只好報出險，請保險公
      司處理理賠，7月15日保險公司打電話告訴我車子會幫他
      們修好並和2位車主達成和解。
（二）聲明：原處分撤銷。
三、被告答辯及聲明：
（一）答辯要旨：
   1、本件事故確實有損傷存在，已該當道路交通事故處理辦法
      第2條第1款規定之肇事事故無誤：
　　　查原告於道路交通事故調查紀錄表中陳述：「當時駕駛系
      爭汽車行經該處，不慎擦撞到停於路旁之普重機，對方聽
      到碰撞聲後馬上出來查看，我問他有沒有事，我認為沒事
      就先行離去」等語，訴外人亦已於紀錄表中陳述：「…聽
      到撞擊聲後馬上至路上查看，發現機車遭系爭車輛撞倒……
      」，又自原舉發單位檢附之交通事故照片足見原告自己之
      車輛於本次之碰撞中發生損傷，又據雙方陳述均清楚聽見
      碰撞聲，可合理推斷具一定撞擊力道，殊難想像車輛於該
      等撞擊力道下仍有可能毫髮無損，原告之敘述要與常情相
      違，顯見肇事事故之雙方當事人均已有財物損壞之情形發
      生，準此以觀，本件碰撞核已達肇事之程度無誤。
　 2、原告已具備肇事之主觀犯意無誤：
　　　自原告之答辯狀意旨或申訴書內容，均可知原告於發生碰
      撞當下對於交通事故之發生即已知悉，參採證影片所示，
      原告行經該址時，擦撞訴外人停放於路邊之機車事實亦已
      相當明確，堪認肇事之客觀事實確實存在，且原告對此亦
      有主觀上之故意或過失，應無疑義。
　 3、原告並非主動到案處理，其行為該當逃逸無誤：
　　　承前所述，原告既已該當肇事之主、客觀構成要件，其後
      續即有依法停車為合法處置之義務；原告於起訴狀中稱「
      當下停車詢問訴外人車輛狀況並協助扶起機車，但因車上
      有乘客，疏忽報警而離開…」，觀原告提出之申訴資料及
      交通事故調查紀錄表中原告及訴外人雙方之陳述，可知原
      告並非主動肇事後等待員警到場處理，而是經訴外人報案
      後經警員調閱商家監視器畫面確認原告之肇事逃逸行為，
      並通知其到案處理，原告既未於現場等待員警到達，亦未
      向車主留下聯絡資訊，足證原告之於起訴狀中之陳述與事
      實相違，上揭逃逸行為有影片可證，原告於肇事後未為任
      何處置，經通知後始到案說明，其行為顯已對於事實調查
      及釐清製造障礙，屬於肇事後逃逸無誤。
　 4、綜上所述，原告肇事既有主、客觀上之違規構成要件，且
      事故程度亦已達處理辦法所稱之道路交通事故，其又未於
      肇事發生後確實下車查看，留下聯絡方式或報警處理，被
      告據上述理由對其所為之處分，當無違誤。
　 5、再者，原告既為合法考領汽車駕駛執照之人，有駕駛人基
      本資料為憑，且原告為具有正常智識程度之成年人，其對
      上述規定應知之甚詳，並應確實遵守。是原告前揭所述，
      無非單方所執之詞，委無足取。被告依法裁處，應無違誤
      ，原告之訴為無理由。
（二）聲明：原告之訴駁回。
四、爭點：
　　原告駕駛系爭車輛而是否有原處分所指「汽車駕駛人駕駛汽
    車『肇事』，無人受傷或死亡而『未依規定處置逃逸』」之違規
    事實？
五、本院的判斷：
（一）前提事實：
　　　爭訟概要欄所載之事實，除原告以系爭車輛雖撞倒甲車，
      但隨後有與甲車車主對談，查看並無造成車損，並非直接
      駛離，乃否認違規外，其餘事實業據原告於起訴狀所不爭
      執，且有舉發違反道路交通管理事件通知單影本1 紙、違
      規查詢報表影本1紙、新北市政府交通事件裁決處交通違
      規案件陳述書影本1 紙、新北市政府警察局三重分局110
      年8月16日新北警重交字第1103793155號函影本1 份、A3
      類道路交通事故調查紀錄表影本3份、道路交通事故現場
      圖影本1 紙、新北市政府警察局三重分局慈福派出所道路
      交通事故照片黏貼紀錄表影本1 份、監視器錄影擷取畫面
      4 幀、A3類道路交通事故調查錄表影本2 紙、原處分影本
      1 紙、汽車車籍查詢影本1 紙（見本院卷第49頁、第51頁
      、第53頁、第55頁、第56頁、第73頁至第78頁、第81頁、
      第83頁至第93頁、第95頁、第99頁）、監視器錄影播放擷
      取畫面24幀（見本院卷第105頁至第151頁〈單數頁〉）、監
      視器錄影光碟1 片（置於本院卷卷末存置袋）足資佐證，
      是除原告主張及否認部分外，其餘事實自堪認定。
（二）原告駕駛系爭車輛而確有原處分所指「汽車駕駛人駕駛汽
      車『肇事』，無人受傷或死亡而『未依規定處置逃逸』」之違
      規事實：　　　
   1、應適用之法令：
　　⑴道路交通事故處理辦法第2 條第1 款：
　　　本辦法用詞，定義如下：一、道路交通事故：指車輛或動
      力機械在道路上行駛，致有人受傷或死亡，或致車輛、動
      力機械、財物損壞之事故。
　　⑵道路交通事故處理辦法第3 條：
　　　發生道路交通事故，駕駛人或肇事人應先為下列處置：一
      、事故地點在車道或路肩者，應在適當距離處豎立車輛故
      障標誌或其他明顯警告設施，事故現場排除後應即撤除。
      二、有受傷者，應迅予救護，並儘速通知消防機關。三、
      發生火災者，應迅予撲救，防止災情擴大，並儘速通知消
      防機關。四、不得任意移動肇事車輛及現場痕跡證據。但
      無人傷亡且車輛尚能行駛，或有人受傷且當事人均同意移
      置車輛時，應先標繪車輛位置及現場痕跡證據後，將車輛
      移置不妨礙交通之處所。五、通知警察機關。但無人受傷
      或死亡且當事人當場自行和解者，不在此限。
　　⑶道路交通管理處罰條例第24條第1項第1款：
      汽車駕駛人，有下列情形之一者，應接受道路交通安全講
      習：一、違規肇事受吊扣駕駛執照處分。
　　⑷道路交通管理處罰條例第62條第1 項：
　　　汽車駕駛人駕駛汽車肇事，無人受傷或死亡而未依規定處
      置者，處新臺幣1,000元以上3,000元以下罰鍰；逃逸者，
      並吊扣其駕駛執照1個月至3個月。
　　⑸按「本細則依道路交通管理處罰條例第九十二條第四項規
      定訂定之。」、「處理違反道路交通管理事件之程序及統
      一裁罰基準，依本細則之規定辦理。前項統一裁罰基準，
      如附件違反道路交通管理事件統一裁罰基準表。」，違反
      道路交通管理事件統一裁罰基準及處理細則第1條、第2條
      第1項、第2項分別亦有明定，是違反道路交通管理事件統
      一裁罰基準及處理細則即係基於法律之授權所訂定，而該
      處理違反道路交通管理事件之統一裁罰基準（即「違反道
      路交通管理事件統一裁罰基準表」）已考量「違反事件」
      、「法條依據」、「法定罰鍰額度或其他處罰」、「違規
      車種類別或違規情節」、「期限內繳納或到案聽候裁決者
      」、「逾越應到案期限30日內，繳納罰鍰或到案聽候裁決
      者」、「逾越應到案期限30日以上60日以內，繳納罰鍰或
      到案聽候裁決者」、「逾越應到案期限60日以上，繳納罰
      鍰或逕行裁決處罰者」等因素，作為裁量之標準，並未違
      反授權之目的及裁量權之本質，是其不僅直接對外發生效
      力，且被告亦應受其拘束而適用之。
   2、由前揭監視器錄影播放擷取畫面以觀，系爭車輛之駕駛人
      於前揭時間行駛經前開地點，因疏未注意而系爭車輛之車
      頭左側乃碰撞停在路旁之甲車，甲車因而向右傾倒，並撞
      擊緊鄰停放在甲車右側之乙車之前護板，系爭車輛之駕駛
      人雖即下車將甲車扶正，惟於聞訊而來之甲車車主查看甲
      車受損情形時，未依規定處置或留下聯絡電話即逕行駛離
      ；又甲車遭撞擊而傾倒並碰撞緊臨停放之乙車，會造成甲
      車、乙車受損一節，核屬常事，並為一般大眾所共知，且
      據甲車、乙車之車主於前開A3類道路交通事故調查紀錄表
      中指述明確，且有前揭新北市政府警察局三重分局慈福派
      出所道路交通事故照片黏貼紀錄表中之車損照片足憑，是
      原告所稱系爭車輛撞倒甲車並未造成甲車及乙車受損，實
      無足採；再者，甲車之車主於調查中陳稱：「我所有之普
      重機000-0000號停在新北市○○區○○路0段000巷00號之2 前
       ，當時聽到撞擊聲後馬上走到路上看，發現遭計程車撞
      倒，該司機將我的普重機扶起後請我確認有無損壞，確認
      到一半該司機就自行說沒事便離去，未留下資料。」，而
      原告於調查中亦自承：「我當時駕駛000-00 號營業自小
      客行經該處時，不慎擦撞到停於路旁之普重機 ，對方聽
      到碰撞聲後馬上出來查看，我問他說有沒有事 ，對方看
      了一下，『認為沒事，我就先離去了』。」，此核與前開監
      視器錄影播放擷取畫面所示亦屬相符，是原告起訴所稱「
      有和從屋內出來的車主對談，並非直接離開」一節，仍無
      礙其構成本件違規事實之認定。
   3、從而，原告駕駛系爭車輛因疏未注意而致甲車、乙車受損
      而肇事，且於肇事後未依規定處置，且未得甲車、乙車車
      主同意，亦未留下聯絡方式，即逕行駛離一事，核屬明確
      ，是被告據之乃以原處分裁處原告前揭處罰內容，觀諸前
      開規定，依法洵屬有據。
（三）本件判決基礎已經明確，兩造其餘的攻擊防禦方法及訴訟
      資料經本院斟酌後，核與判決結果不生影響，無一一論述
      之必要，一併說明。
（四）本件第一審裁判費為300元，所以確定第一審訴訟費用額
      為300元，由原告負擔。
六、結論：原處分並無違誤，原告訴請撤銷為無理由，應予駁回
    。
中　　華　　民　　國　　111 　年　　1   　月　　20  　日
                  行政訴訟庭  法  官  陳鴻清
一、上為正本係照原本作成。
二、如不服本判決，應於判決送達後20日內，向本院提出上訴狀
    並表明上訴理由（原判決所違背之法令及其具體內容或依訴
    訟資料可認為原判決有違背法令的具體事實），其未載明上
    訴理由者，應於提出上訴後20日內向本院補提理由書（上訴
    狀及上訴理由書均須按他造人數附繕本，如未按期補提上訴
    理由書，則逕予駁回上訴），並應繳納上訴裁判費新臺幣75
    0元。
                              書記官  李玉秀
中　　華　　民　　國　　111 　年　　1   　月　　20  　日